臺灣板橋地方法院刑事判決　　　　　　 95年度交易字第435號
公　訴　人　臺灣板橋地方法院檢察署檢察官
被　　　告　甲○○
上列被告因過失傷害案件，經檢察官提起公訴（九十五年度偵字
第一三七八八號），被告於本院準備程序進行中，就被訴犯罪事
實為有罪之陳述，本院告知簡式審判程序之旨，並聽取其與公訴
人之意見後，經本院合議庭裁定由受命法官獨任進行簡式審判程
序審理後，判決如下：
    主  文
甲○○因過失傷害人，處拘役伍拾日，如易科罰金，以銀元參佰
元折算壹日。
    事  實
一、甲○○於民國九十五年一月二十四日下午五時四十五分許，
    駕駛車牌號碼ＨＢ－八七七二號自用小客車，沿臺北縣中和
    市○○街由北往南往大勇街方向行駛，行經立人街與大勇街
    無號誌交岔路口欲左轉至大勇街時，本應注意車輛行駛至無
    號誌之交岔路口，支線道車應暫停讓幹線道車先行，而依當
    時雖天候雨、暮光、路面濕潤及有警車執行公務而停放在交
    岔路口，然路面舖設柏油及無缺陷，且視距良好之情形，並
    無不能注意之情事，竟疏未注意，未讓幹線道車先行，致其
    自小客車左前側撞及沿大勇街由東向西方向直行、騎乘車牌
    號碼ＷＳＴ－０八三號輕型機車之乙○○，致乙○○受有左
    小腿挫擦傷、左腓骨閉鎖性骨折等傷害，嗣經甲○○報警處
    理，並向到場處理之員警對於未發覺之罪自首而接受裁判，
    始查知上情。
二、案經乙○○訴由臺北縣政府警察局中和分局報告偵辦。
    理  由
壹、程序方面：本件被告甲○○所犯係死刑、無期徒刑、最輕本
    刑五年以上有期徒刑以外之罪，其於準備程序就前揭被訴事
    實為有罪之陳述，經法官告知簡式審判程序之旨，並聽取其
    與公訴人之意見後，本院認無不得或不宜改依簡式審判程序
    進行之處，爰依刑事訴訟法第二百七十三條之一第一項、第
    二百八十四條之一之規定，由本院合議庭裁定本件由受命法
    官獨任進行簡式審判程序，合先敘明。
貳、實體方面：
一、上開事實，業據被告甲○○於本院訊問時坦承不諱，核與告
    訴人迭於警詢、偵訊及本院訊問時之指訴相符，並有臺北縣
    政府警察局中和分局Ａ２類道路交通事故調查報告表、道路
    交通事故現場圖、道路交通事故調查報告表(一)、(二)、診斷書
    各一份及現場照片十五張（詳見九十五年度偵字第一三七八
    八號偵查卷〈下稱偵查卷〉第十三至十八、二十二至二十九
    頁）附卷足資佐證。按汽車行駛至無號誌之交岔路口支線道
    車應暫停讓幹線道車先行，道路交通安全規則第一百零二條
    第一項第二款定有明文。查被告領有適當駕駛執照，對於上
    開規定自應知悉並應注意該規定，且當時雖天候雨、暮光、
    路面濕潤及有警車執行公務而停放在交岔路口，然路面舖設
    柏油及無缺陷，且視距良好之情形，此有上開調查報告表及
    照片可證，被告並無不能注意之情事，竟疏未注意，未讓幹
    線道車先行，致肇事，足認被告對本件車禍之發生顯有過失
    甚明；且本件交通事故經送請臺灣省臺北縣區車輛行車事故
    鑑定委員會鑑定結果，亦認被告駕駛自用小客車，支道車未
    讓幹道車先行，為肇事主因，以及告訴人停等位置不當（於
    黃網線內臨停），為肇事次因等情，此有該委員會北縣鑑字
    第九五一０九七號鑑定意見書乙份（詳見偵查卷第五十至五
    十一頁）附卷足稽，益徵被告對本件車禍之發生確有過失無
    疑。至告訴人雖有停等位置不當之過失，然此仍無礙於被告
    過失之認定，併此敘明。再者，告訴人確因本件車禍受有左
    小腿挫擦傷、左腓骨閉鎖性骨折等傷害乙節，此有天主教會
    耕莘醫院永和分院乙種診斷證明書乙紙（詳見偵查卷第二十
    一頁）在卷可證，顯見被告之過失行為與告訴人所受傷害結
    果間，具有相當因果關係，足認被告自白與事實相符。本案
    事證明確，被告犯行，洵堪認定，應予依法論科。
二、論罪科刑部分：
(一)、法律修正後之適用：被告行為後，刑法於九十四年二月二日
    修正公布，並自九十五年七月一日起施行，其中修正刑法第
    二條、第四十一條等規定。按行為後法律有變更者，適用行
    為時之法律，但行為後之法律有利於行為人者，適用最有利
    於行為人之法律，現行刑法第二條第一項訂有明文。此條規
    定乃為與刑法第一條罪刑法定主義契合，以貫徹法律禁止溯
    及既往之原則，係規範行為後法律變更所生新舊法律比較適
    用之準據法，是刑法第二條雖經修正，但既屬適用法律之準
    據法，則本身尚無比較新舊法之問題，應一律適用裁判時之
    現行刑法第二條規定以決定適用之刑罰法律，合先敘明。又
    刑法修正之比較新舊法，應就罪刑有關之共犯、未遂犯、想
    像競合犯、牽連犯、連續犯、結合犯，以及累犯加重、自首
    減輕暨其他法定加減原因（如身分加減）與加減例等一切情
    形，綜其全部罪刑之結果而為比較，且就比較之結果，須為
    整體之適用，不能割裂分別適用各該有利於行為人之法律，
    最高法院九十五年五月二十三日九十五年度第八次刑事庭會
    議決議、最高法院二十四年上字第四六三四號判例、二十七
    年上字第二六一號判例可資參照。經查：
１、按修正前刑法分則有關罰金刑之貨幣單位係銀元，且依修正
    前刑法第三十三條第五款規定，罰金刑為一銀元以上，而有
    關罰金倍數之調整及銀元與新臺幣之折算標準，訂有「罰金
    罰鍰提高標準條例」及「現行法規所定貨幣單位折算新臺幣
    條例」，除罰金以一銀元折算三元新臺幣外，並將七十二年
    六月二十六日以前修正之刑法部分條文罰金數額提高為十倍
    ，其後修正者則不再提高倍數，亦即刑法分則各罪罰金數額
    視前開情形分別提高為三十倍或三倍。考量新修正之刑法施
    行後，不再適用「現行法規所定貨幣單位折算新臺幣條例」
    ，為使罰金數額趨於一致，遂增訂刑法施行法第一條之一，
    將刑法各分則編所定罰金之貨幣單位均改為新臺幣，且刑法
    第三十三條第五款將罰金刑提高為新臺幣一千元以上，則刑
    法分則編各罪所定罰金刑之最高數額，於修正前後並無不同
    ，惟罰金刑之最低數額，則較修正前提高，依修正後刑法第
    二條第一項規定，自應以修正前之規定較為有利。
２、按修正前刑法第六十二條關於自首部分，係規定除有特別規
    定外，必減輕其刑，然修正後則改為得由法院裁量決定是否
    減輕其刑，經比較新舊法結果，顯以修法前之規定對被告為
    有利。
３、又刑法第四十一條第一項前段有關易科罰金折算標準之規定
    ，於九十五年七月一日起施行之新刑法修正為：「犯最重本
    刑為五年以下有期徒刑以下之刑之罪，而受六個月以下有期
    徒刑或拘役之宣告者，得以新臺幣一千元、二千元或三千元
    折算一日，易科罰金。」，而依修正前同條項規定：「得以
    一元以上三元以下折算一日，易科罰金」，及修正前罰金罰
    鍰提高標準條例第二條（現已刪除）規定，就其原定數額提
    高為一百倍折算一日，則係以銀元一百元、二百元、三百元
    折算一日，經折算為新臺幣幣值後，以新臺幣三百元、六百
    元、九百元折算一日。是比較修正前後之易科罰金折算標準
    ，自以行為時即修正前之規定，較有利於被告。
４、綜合修正前、後之比較，揆諸前揭最高法院決議及修正後刑
    法第二條第一項前段、後段規定之「從舊、從輕」原則，自
    應全部適用被告行為時之法律，即修正前刑法之規定予以論
    處。
(二)、核被告所為，係犯刑法第二百八十四條第一項之過失傷害罪
    。又查被告於肇事後旋即報警處理，並向到場處理之員警對
    於未發覺之罪自首而接受裁判乙節，此有臺北縣政府警察局
    中和分局交通分隊道路交通事故肇事人自首情形紀錄表一紙
    在卷可憑（詳見偵查卷第二十頁），則被告所為係對於未發
    覺之罪自首而受裁判，依修正前刑法第六十二條前段之規定
    ，減輕其刑。爰審酌被告違反注意義務程度，且未與告訴人
    達成民事和解，賠償告訴人所受之損失，然其素行尚稱良好
    ，此有臺灣高等法院被告前按紀錄表乙份在卷供參，且犯後
    坦承犯行之態度，暨考量告訴人所受之傷害及與有過失之程
    度等一切情狀，量處如主文所示之刑，且依修正前刑法第四
    十一條第一項前段規定，併予諭知易科罰金之折算標準，以
    資懲儆。
據上論斷，應依刑事訴訟法第二百七十三條之一第一項、第二百
九十九條第一項前段，刑法第二條第一項前段、第二百八十四條
第一項前段、修正前刑法第六十二條前段、修正前刑法第四十一
條第一項前段，罰金罰鍰提高標準條例第一條前段、修正前同條
例第二條，判決如主文。
本案經檢察官彭聖斐到庭執行職務。
中　　華　　民　　國　　96　　年　　1 　　月　　18　　日
                  交通法庭    法　官  饒金鳳
以上正本證明與原本無異。
如不服本判決應於送達後十日內向本院提出上訴狀。
                              書記官  王春森
中　　華　　民　　國　　96　　年　　1 　　月　　18　　日
附錄本案論罪科刑之法條全文：
中華民國刑法第二百八十四條第一項前段：
因過失傷害人者，處六月以下有期徒刑、拘役或五百元以下罰金
。
